臺灣臺南地方法院交通事件裁定　　　　　96年度交聲字第91號
原處分機關　交通部公路總局嘉義區監理所臺南監理站
異議人即受
處分人　　　甲○○
送達代收人　乙○○
上列受處分人因違反道路交通管理處罰條例案件，對於交通部公
路總局嘉義區監理所台南監理站中華民國96年1月15日所為之裁
決處分（處分案號：嘉監南字第裁74-S00000000號）聲明異議，
本院裁定如下：
    主  文
異議駁回。
    理  由
一、原處分意旨略以：異議人即受處分人甲○○（下稱異議人）
    於民國95年11月16日18時28分許，其所有之車牌號碼NLV-72
    7號重型機車，有經人騎乘行經台南市○○路、長榮路口時
    「未戴安全帽、於有燈光號誌管制之交岔路口紅燈右轉及拒
    絕停車接受稽查而逃逸」之違規行為，經台南市警察局第一
    分局警員 (以下稱舉發機關)逕行舉發，原處分機關即交通
    部公路總局嘉義區監理所台南監理站，就「拒絕停車接受稽
    查而逃逸」部分之違規行為，依道路交通管理處罰條例（下
    稱處罰條例）第60條第1項之規定，裁處異議人罰鍰新台幣
    ( 下同)3000 元，並依處罰條例第63條第1項之規定，記違
    規點數1點等語 (其餘違規部分另裁)。
二、本件異議意旨略以：異議人於上開時間、並未駕駛上揭機車
    行經台南市○○路、長榮路口。因異議人當時在桃園上班，
    且上開機車已於95年6月底拖運至桃園供異議人上下班使用
    ，故不可能在台南發生違規事件，為此請求撤銷原處分云云
    。
三、按汽車駕駛人，駕駛汽車有違反處罰條例之行為，經交通勤
    務警察或依法令執行交通稽查任務人員制止時，不聽制止或
    拒絕停車接受稽查而逃逸者，除按各該條規定處罰外，處30
    00元以上6000元以下罰鍰；次按汽車駕駛人有違反處罰條例
    第60條第1項之行為時，除依原條款處罰鍰外，並予記違規
    點數1點，處罰條例第60條第1項、第63條第1項，分別定有
    明文。
四、本院審酌：
  (一)異議人於95年11月16日18時28分許，經舉發機關以騎乘車牌
    號碼NLV-727號重型機車，於台南市○○路、長榮路口，有
    「拒絕停車接受稽查而逃逸」之違規行為，予以製單逕行舉
    發，原處分機關復以違規事實明確，而依處罰條例第60條第
    1項之規定，裁處異議人罰鍰3000元，並依處罰條例第63條
    第1項之規定，記違規點數1點乙節，有：
    原處分機關嘉監南字第裁74-S00000000號裁決書。
    舉發機關舉發違反道路交通管理事件通知單。
    等件為證，且為異議人所不否認，此部分事實當可認定。
  (二)經查：證人即舉發本件違規之員警甘唐溧於本院96年度交聲
    字第59號案，96年2月13日調查時結證：「本件是我舉發的
    ，長榮與大學路口他瞬間好像飆車從我面前呼嘯而過，我就
    將車號記下來，當時異議人沒有戴安全帽。」、「當時異議
    人的機車闖紅燈過去的時候我沒有將車號誤記的可能，我有
    連續記了2次，且立刻抄在簿子上面，且我也有記載時間。
    」等語（見本院卷第30頁），已足以證明異議人確有上述違
    規行為。而製單之員警甘唐溧依法執行勤務，與異議人毫無
    怨懟，衡情當無自陷偽證罪而構詞誣賴異議人之理，復查無
    積極證據足以證明證人上開證述係屬虛偽，且交通警察製單
    舉發違反處罰條例所列之違規事實，本質上為行政處分，係
    公務員基於職務上之權力，依法就特定之具體事件所為之具
    公法上效果之單方面行政行為，基於公務員為公法上行為具
    有公信力之原則，該行政行為當可被推定為真正，其據以依
    法處分之事實認定亦為正確無誤。本此公信原則，乃立法者
    賦予行政機關制定違反道路交通事件統一裁罰標準及處理細
    則，使執勤警員得當機處分以達其維護交通秩序、安全之行
    政目的。再按執行交通勤務警察依法律規定製單舉發違反道
    路交通管理處罰條例所列之違規事實，並由公路主管機關加
    以處罰，即係行政處分，受處分人不服公路主管機關所為之
    處罰，依道路交通管理處罰條例第87條之規定向管轄地方法
    院聲明異議，自屬行政救濟程序，其舉證責任分配，應採民
    事訴訟上舉證責任分配原則，87年10月28日修正公布之行政
    訴訟法第136條同揭此旨，而明文規定準用民事訴訟法第277
    條舉證責任分配之原則。是此，異議人雖以前情置辯，且提
    出出勤卡影本 (見本院卷第17頁)及機車相片 (見本院卷第7
    頁)各1紙為證。惟觀諸該出勤卡影本及機車相片，僅足以證
    明當日7時48分異議人已上班、於20時53分異議人下班及上
    揭機車曾於不詳時間在桃園停放之事實。至於違規當日18時
    28分許上揭機車未行經台南市○○路、長榮路口乙節，未提
    出確實事證以供本院調查，是其所辯尚非可信，本院亦查無
    任何證據足資證明執勤員警有捏造事實違法取締之情事存在
    ，則執勤警員本其維護交通秩序、安全職責所為之舉發，自
    應受到合法、正確之推定。
  (三)再警方取締交通違規事件，其以照相、錄影方式取證者，固
    足為違規之證明，惟警員當場舉發者，舉發之員警本身之目
    睹、耳聞，亦為違規人違規之證明，非必所有之違規事件，
    均需有照相或錄影方足為違規之證據。況警察執行勤務，事
    項繁瑣，且違規情形一過即逝，並非長期存在，何能要求警
    察必備有照相、錄影取證？是本件縱無舉發照片、錄影為佐
    證，然異議人之違規行為既經本件製單之員警甘唐溧於本院
    調查時結證在卷，且其所述內容並無何矛盾或違背經驗法則
    之處，自得為本院判斷之依據。
五、綜上所述，異議人騎乘其所有之重型機車，於前述時、地，
    有違反處罰條例之行為，經交通勤務警察制止時拒絕停車接
    受稽查而逃逸之違規事實，既可認定，則原處分機關分別依
    處罰條例處罰條例第60條第1項及第63條第1項之規定處罰鍰
    3000元，並予記違規點數1點核無不當，本件異議為無理由
    ，應予駁回。
六、據上論結，應依道路交通管理處罰條例第87條第2項、道路
    交通案件處理辦法第19條，裁定如主文。
中　　華　　民　　國　　96　　年　　5 　　月　　21　　日
　　　　　　　　　　　　　交通法庭法　官　蔡直青
以上正本證明與原本無異。
如不服本裁定，應於收受送達後5日內向本院提出抗告狀。（應
附繕本）
        　　　　　　　　　　　　　書記官　劉鴻瑛
中　　華　　民　　國　　96　　年　　5 　　月　　24　　日
